臺灣高雄地方法院刑事判決　　　　　　　100年度易字第980號
公　訴　人　臺灣高雄地方法院檢察署檢察官
被　　　告　林永昌
上列被告因竊盜案件，經檢察官提起公訴（100年度偵字第154號）
，本院判決如下：
    主  文
林永昌犯毀越安全設備竊盜罪，累犯，處有期徒刑壹年；又犯攜
帶兇器竊盜未遂罪，累犯，處有期徒刑伍月；扣案之老虎鉗、鐵
鎚各壹支，均沒收。應執行有期徒刑壹年月，扣案之老虎鉗、
鐵鎚各壹支，均沒收。
    事  實
一、林永昌前於民國（下同）92年間，因妨害風化案件，經臺灣
    高等法院高雄分院（下稱高雄高分院）以92年度上訴字第15
    62號判決，判處有期徒刑1 年4 月，再經最高法院以92年度
    台上字第7166號判決，駁回上訴確定；又經高雄高分院以96
    年度聲減字第855 號裁定，減為有期徒刑8 月確定，於96年
    8 月22日執行完畢出監。詎仍不知悔改，竟意圖為自己不法
    之所有，基於竊盜之犯意，分別為下列之行為：
  (一)於99年9 月19日至21日間之某日、時許（無法證明係於夜間
    ），趁施來金所有位於高雄市○○區○○里○○街166 號（
    下稱澄合街166 號住處）住宅無人居住之際，從該屋後方防
    火巷，以不詳方式，破壞窗戶後進入該屋（毀損部分未據告
    訴），以不詳之方式拆除並竊取該屋內2 樓、3 樓、4 樓之
    鐵鋁門窗，共計竊得鋁門12片、鋁窗18片、鐵門2 片（警詢
    價值約新臺幣〈下同〉7 萬元）得手，並運離現場。嗣經警
    方到場採集鑑識，比對屋內可疑指紋後，循線查知上情。
  (二)於99年12月9日0時10分許，在高雄市○○區○○里○○街16
    8巷2弄1號（下稱澄合街168巷2弄1號住處）民宅圍牆外，以
    自備之客觀上對人生命、身體、安全構成威脅，得作為兇器
    使用之老虎鉗、鐵鎚各1支，拔除圍牆之鋁欄杆（警詢價值
    約5000元），正欲竊取之際，適為巡邏員警當場查獲而未得
    手，因而未遂。
二、案經高雄市政府警察局仁武分局移送臺灣高雄地方法院檢察
    署檢察官偵查起訴。
    理  由
壹、證據能力部分：
    本判決所引用之證據資料（詳後引用之各項證據），其中係
    屬傳聞證據部分，縱無刑事訴訟法第159條之1至第159條之4
    或其他規定之傳聞證據例外情形，因被告、檢察官均已明示
    同意作為證據使用（院2卷第31頁），且本院審酌卷內並無
    事證顯示各該陳述之作成時、地與週遭環境，有何致令陳述
    內容虛偽、偏頗之狀況後，認為適當，依刑事訴訟法第159
    條之5第1項之規定，認應具有證據能力。
貳、實體部分：
一、訊據被告林永昌對於上開事實(一)部分，矢口否認有何竊盜犯
    行，辯稱：澄合街 166號住處以前是伊友人「阿猴」住的，
    伊常常去找「阿猴」，伊沒有進去拆鋁窗、門窗、鐵門云云
    ；另就事實(二)部分，固坦承有於上揭時、地，以上開工具（
    即老虎鉗、鐵鎚各 1支），拔除圍牆之鋁欄杆，然矢口否認
    有何竊盜犯行，辯稱：澄合街 168巷2弄1號住處，係伊找人
    頭買的，後來被拍賣，伊不甘心，才去拆該住處的鋁欄杆，
    並沒有偷竊之意思云云。經查：
（一）就事實(一)部分：
  1.證人即被害人施來金於警詢及偵訊時證稱：伊於 99年9月21
    日10時許，在澄合街166號2樓、3樓、4樓，發現共計12片鋁
    門、18片鋁窗、2片鐵門遭不明人士竊走，價值約7萬元，發
    生竊案當時沒有人在家，上開住處為空屋，伊研判小偷係由
    房屋後方防火巷，破壞房屋後方窗戶侵入行竊，警方有到場
    勘查，98年10月30日伊去上開住處查看時，1 樓有人承租，
    樓上本來有承租，但當時都已搬離了，當時伊與1樓承租人
    簽立點交切結書，承租人並於當天搬離，伊就於當天（即98
    年10月30日）換了大門鐵捲門密碼，該屋只有大門進出，並
    無其他入口，點交當時伊有看過現場鋁門、鋁窗、鐵門均在
    ，伊有確認屋內已無其他人了，以後伊每半個月會到該屋查
    看，都沒有異狀，直到 99年9月21日颱風夜去查看時，就發
    現東西都被偷了，伊可以確認自點交後，直到 99年9月21日
    前上開物品都還在，且無人承租，且附近有多戶法拍屋，也
    有類似竊盜案件等語（見警1卷第3、4頁；偵2卷第21頁）；
    並於本院審理中亦補充證稱：伊與上開住處原所有人郭子誠
    ，於98年10月30日有簽立 1份點交切結書，請對方搬出去，
    伊於99年9月19 日有至該住處巡視，尚未發現上開物品遭竊
    ，直到99年9月21 日才發現失竊，當時警察有來現場採集指
    紋鑑定等語明確（見院2卷第 62頁），復有高雄市政府警察
    局仁武分局刑案現場勘查報告、內政部警政署刑事警察局99
    年10月18日刑紋字第0990140559 號指紋鑑驗書、澄合街166
    號建物及土地所有權狀、不動產權離移轉證書、點交切結書
    正本各1 份（見警1卷第5至9頁；偵2卷第23至25頁）在卷可
    佐，則證人施來金上開證述，洵屬可採。是上開地點確有上
    開物品遭竊之事實，堪以認定。
  2.被告雖以前揭情詞置辯。然警方於澄合街 166號住處各樓層
    遭竊之鋁門、鋁窗附近，即於該處2樓浴室遭拆下玻璃上、3
    樓房間遭拆下窗戶玻璃上，均採集指紋，經送鑑定結果，於
    2 樓浴室遭拆下玻璃上之指紋，與被告左環指指紋相符乙節
    ，有內政部警政署刑事警察99年10月18日刑紋字第09901405
    59號指紋鑑驗書1份在卷可稽（見警1卷第5、6頁）；又證人
    施來金與被告並不相識，亦無任何關係，業經證人林芳榮證
    述在卷（見院 2卷第61頁反面），且被告亦無法明確指出原
    住於該處之人姓名為何，又不認識該處原所有人郭子誠，業
    經被告供稱在案（見院 2卷第68頁反面）；另被告僅泛稱該
    處係其友人「阿猴」居住，又無法提供其真實姓名年籍資料
    ，是被告上開所辯，顯係臨訟杜撰、卸責之詞，不足採信。
    足認被告曾於99年9月19日至99年9月21日間某時，侵入施來
    金上開住處，並竊取扣案之鋁門12片、鋁窗18片、鐵門2片
    等情，至為顯然。又由證人施來金上開證述，上開住處鐵捲
    門已更換密碼，被告應係從房屋後方窗戶侵入屋內，該住處
    2 樓、3樓、4樓之鋁門、鋁窗均有遭竊等情觀之，倘被告若
    未由1樓後方窗戶進入屋內，實難將2樓、3樓、4樓之鋁門、
    窗戶拆除、偷竊；又該住處鐵門需特定密碼，且鐵門並未遭
    破壞，侵入口破壞為廚房窗戶遭破壞，此亦有移送機關刑案
    現場勘查報告1份卷可稽（見警1卷第7頁），故可推認被告
    應係從廚房窗戶破壞後侵入，再行偷竊得逞、離去甚明。被
    告上開所辯，乃空言矯飾之詞，難以採信。是施來金失竊之
    鋁門12片、鋁窗18片、鐵門2片，應為被告毀越窗戶侵入所
    竊取無訛。
（二）就事實(二)部分：
  1.證人即被害人王習章於警詢及偵訊時證稱：澄和街168巷2弄
    1 號房屋，依本院民事執行處有發函，伊為拍定人，房屋歸
    伊所有，目前該處為空屋，被告拆除之鋁製圍牆欄杆，原本
    裝置於澄和街168巷2弄1號1樓鐵捲門旁，該鋁製圍牆欄杆為
    房屋圍籬及裝飾用品，該鋁製圍牆欄杆1組，共價值約 5000
    元，伊不認識被告，但之前該房屋拍定後，伊曾看過此人在
    房屋附近徘徊，伊與被告沒有糾紛等語（見警2卷第4、5 頁
    ）；並於本院審理中亦補充證稱：伊是在 99年12月9日拍得
    該房屋，於拍定之前，並沒有見過被告，伊案發當時至現場
    察看，發現鋁欄杆被拆一半，還沒有拆完，倒在地上，法拍
    之前，伊並沒有看到被告在這個房子附近活動或使用，伊後
    來晚上回去時，有將該鋁欄杆扶正，伊上開住處沒有門，可
    以通行無阻，鋁欄杆比較有價值，可以拿去賣等語明確（見
    院2卷 第63、64、65頁反面、66頁正面）；參諸證人即查獲
    員警鄭韋綸於本院審理時亦證稱：案發當天，伊到現場後，
    看到鋁欄杆被破壞、傾斜，被告及其機車、工具即老虎鉗、
    鐵鎚各1 支都在現場，當時鋁欄杆並未被拆下來，仍在現場
    ，係被拆了一半，被害人王習章有將鋁欄杆裝回去，應該還
    算完整等語明確（見院 2卷第65頁），參核相符；再參以被
    告先於警詢時供稱：（你拿鋁欄杆欲作何用途？）伊要將鋁
    欄杆拿去賣；（你拔除上述鋁欄杆，除變賣用途外，有無其
    他原因致使你到現場行竊？）該屋子本來是伊的，現在遭到
    法拍造成伊的損失等語（見警2卷 第2、3頁），亦堪佐證。
    此外，復有移送機關之扣押筆錄、扣押物品目錄表、扣押物
    品清單、贓物認領保管單（王習章）各1紙、現場照片4張、
    本院民事執行處雄院高98司執儉字 第88103號函1份（見警2
    卷第6至9、11、14至16頁正面）在卷可佐，是上開地點確有
    上開物品遭竊未遂之事實，堪以認定。
  2.被告雖以前揭情詞置辯，然上開住處原所有權人為劉泫佑即
    劉全德，被告並不認識，業經被告於本院審理時供承在案（
    見院2 卷第68頁反面），亦無證據足資證明被告為該住處實
    際所有權人，又被告若果至現場係欲洩憤，為何攜帶老虎鉗
    、鐵鎚至現場，並拆除位於該房屋1 樓鐵捲門旁之鋁欄杆，
    而非破壞房屋本體或屋內物品、設備或鐵門等物，顯與常情
    有違。從而，被告上開所辯，委不足採。是被告有如事實(二)
    所示之犯行，應堪以認定。
（三）綜上，本案事證明確，被告上開事實(一)、(二)之犯行，均堪
      以認定，應依法論科。
二、論罪科刑
（一）按本件被告行為後，刑法第321條第1項已於100年1月26日
      修正公布，並於同年 1月28日生效。修正前規定：「犯竊
      盜罪而有左列情形之一者，處6月以上、5年以下有期徒刑
      ：一於夜間侵入住宅或有人居住之建築物、船艦或隱匿其
      內而犯之者。二毀越門扇、牆垣或其他安全設備而犯之者
      。三攜帶兇器而犯之者。四結夥三人以上而犯之者。五乘
      火災、水災或其他災害之際而犯之者。六在車站或埠頭而
      犯之者。」，修正後則規定：「犯竊盜罪而有下列情形之
      一者，處六月以上、五年以下有期徒刑，得併科新臺幣十
      萬元以下罰金：一侵入住宅或有人居住之建築物、船艦或
      隱匿其內而犯之者。二毀越門扇、牆垣或其他安全設備而
      犯之者。三攜帶兇器而犯之者。四結夥三人以上而犯之者
      。五乘火災、水災或其他災害之際而犯之者。六在車站、
      埠頭、航空站或其他供水、陸、空公眾運輸之舟、車、航
      空機內而犯之者。」，經比較上開修正前後條文之規定，
      可知修正前本僅處罰夜間侵入住宅，新法則不論何時間均
      構成本罪，就事實(一)部分，被告以毀越安全設備、侵入住
      宅犯竊盜罪，以修正前刑法對被告較為有利；又毀越安全
      設備竊盜之法定本刑，修正後增加得併科新臺幣10  萬元
      以下之罰金刑，亦以修正前之規定較有利於被告，經綜合
      比較結果，依刑法第2條第1項規定，自應適用行為時即修
      正前刑法第321條第1項之規定論處。
（二）按刑法第321條第1項第3 款之攜帶兇器竊盜罪，係以行為
      人攜帶兇器竊盜為其加重條件，此所謂兇器，其種類並無
      限制，凡客觀上足對人之生命、身體、安全構成威脅，具
      有危險性之兇器均屬之，且祇須行竊時攜帶此種具有危險
      性之兇器為已足，並不以攜帶之初有行兇之意圖為必要，
      有最高法院79年度台上字第5253號刑事判例參照；次按刑
      法第 321條第1項第2款所謂毀越門扇牆垣，係指毀損或超
      越及踰越門扇牆垣而言，與啟門入室者有別；另所謂其他
      安全設備，係指門扇牆垣以外之防閑設備而言，又該條項
      將「門扇」、「牆垣」、「其他安全設備」並列，則所謂
      「門扇」專指門戶而言，應屬專指分隔住宅或建築物內外
      之間之出入口大門而言，所謂「其他安全設備」，指門扇
      、牆垣以外，依通常觀念足認防盜之一切設備而言，如電
      網、門鎖、以及窗戶等是（最高法院 55年台上字第547號
      判例、52年度台上字第711號裁判、45年台上字第 1443號
      判例意旨，臺灣高等法院暨所屬法院72年度法律座談會刑
      事類第28號研討結果、司法院(73) 廳刑一字第603號研究
      意見參照）。上開事實(一)所載之窗戶，係為流通室內空氣
      ，本有防止竊盜作用，依社會通常觀念係具有防盜之功能
      而屬安全設備無疑，被告破壞該窗戶，翻越窗口進入，自
      屬毀越安全設備；而事實(二)被告所攜帶之老虎鉗、鐵鎚各
      1支，係用以將鋁欄杆拆除，且依現場照片以觀（見偵1卷
      第18 頁），被告犯本件事實(二)所使用之老虎鉗、鐵鎚各1
      支，均屬金屬製品，質地堅硬，既能用於拆除鋁欄杆，客
      觀上足以對人之生命、身體、安全構成威脅，自屬兇器無
      訛。另就被告關於事實(一)，檢察官起訴雖認被告所為另構
      成修正前刑法第321條第1項 第3款之「攜帶兇器」此一加
      重條件，惟本案並未於現場扣得任何兇器、工具，且並無
      照片足堪佐證該處確有遭被告以兇器破壞之痕跡，是依「
      罪疑惟輕原則」，尚無法認定被告於事實(一)行竊時有攜帶
      兇器，自不該當修正前刑法第321條第1項 第3款「攜帶兇
      器」此一加重要件。又刑法第321條第1項所列各款為竊盜
      之加重條件，如犯竊盜罪兼具數款加重情形時，因竊盜行
      為祇有一個，仍祇成立一罪（最高法院69年台上字第3945
      號判例可資參照），本院所認定之犯罪事實僅係加重條件
      事實之減縮，起訴犯罪基本事實相同，法條同一，自無庸
      變更起訴法條，亦不另為無罪諭知，併此敘明。
（三）本件核被告就事實欄(一)所為，係犯修正前刑法第321條第1
      項第 2款之毀越安全設備竊盜罪；就事實欄(二)所為，係犯
      修正前刑法第 321條第1項第3款之攜帶兇器竊盜未遂罪。
      被告所犯上開 2罪，犯意各別，行為互殊、手段有別，應
      予分論併罰。又被告有如犯罪事實欄所載受有期徒刑執行
      完畢之事實，有臺灣高等法院被告前案紀錄表在卷可參，
      其受徒刑執行完畢後，5 年以內故意再犯本件有期徒刑以
      上之2罪，俱為累犯，均應依刑法第47條第1項規定，分別
      加重其刑。另被告就事實(二)加重竊盜犯行，已著手竊盜行
      為之實施，惟未生竊得財物之結果，其犯罪係屬未遂，爰
      依刑法第25條第2 項規定，按既遂犯之刑度減輕其刑，並
      就事實(二)部分，依法先加後減之。
（四）爰審酌被告現值壯年，不思以正當工作獲得報酬，竟均以
      毀越安全設備、建築物之方式，竊取他人財物獲取不法利
      益，除造成他人財物損失外，亦致被害人心理莫大之驚恐
      ，又其前曾多次以此非法手段獲取財物，素行不良，除有
      事實欄所載之前科外，其犯後並未坦認犯行，暨其犯罪之
      動機、目的、手段等一切情狀，爰各量處如主文所示之刑
      ，並依法定其應執行之刑，以資懲儆。至檢察官雖就被告
      具體求處應執行有期徒刑3 年，然本院衡酌上情，認量處
      上開刑度，已足收教化之效，是認檢察官求處刑期尚屬過
      重。另扣案之老虎鉗、鐵鎚各1 支係被告所有，並供本件
      犯罪所用，業經被告供陳在卷（見院2 卷第68頁），應依
      刑法第38條第1 項第2 款之規定，併宣告均沒收，附此敘
      明。
據上論斷，應依刑事訴訟法第299條第1項前段，修正前刑法第32
1條第2項、第1項第2款、第3款，刑法第2條第1項前段、第47 條
第1項、第25條第2項、第51條第5款、第38條第1項第2 款，刑法
施行法第1條之1，判決如主文。
本案經檢察官黃齡慧到庭執行職務。
中    華    民    國  100     年    11    月    15    日
                  刑事第五庭    審判長法  官 李昆南
                                      法  官 方錦源
                                      法  官 劉美香
以上正本證明與原本無異。
如不服本判決應於收受送達後10日內向本院提出上訴書狀，並應
敘述具體理由；如未敘述上訴理由者，應於上訴期間屆滿後20日
內向本院補提理由書（均須按他造當事人之人數附繕本）「切勿
逕送上級法院」。
中    華    民    國   100    年    11    月    16    日
                                      書記官 陳仙宜
附錄本判決論罪法條全文：
修正前刑法第321條
犯竊盜罪而有左列情形之一者，處六月以上、五年以下有期徒刑
：
一、於夜間侵入住宅或有人居住之建築物、船艦或隱匿其內而犯
    之者。
二、毀越門扇、牆垣或其他安全設備而犯之者。
三、攜帶兇器而犯之者。
四、結夥三人以上而犯之者。
五、乘火災、水災或其他災害之際而犯之者。
六、在車站或埠頭而犯之者。
前項之未遂犯罰之。